臺灣臺南地方法院刑事判決　　　　　　 95年度交訴字第266號
公　訴　人　臺灣臺南地方法院檢察署檢察官
被　　　告　丁○○
選任辯護人　林祈福律師
上列被告因過失致死案件，經檢察官提起公訴（95年度偵字第
15928號），本院判決如下：
    主  文
丁○○無罪。
    理  由
一、公訴意旨略以：丁○○於民國95年2月26日上午7時20分許，
    駕駛牌照號碼HN2-358號重機車，沿臺南市○區○○路3段
    262巷，由西南往東北方向行駛，途經該路與東門路3段262
    巷交岔路口時，應注意並能注意停車時應緊靠右邊停車且不
    得在有妨礙他車通行處所停車，竟疏於注意及此，而將車熄
    火停於東門路3段慢車道上，丁○○即在路旁等候朋友。約5
    分鐘後，適林學珵駕駛H3S-250號重機車，後載甲○○，沿
    東門路3段自西向東行駛時，因疏於注意車前狀況，而撞及
    HN2-358號重機車之左側避震器下方處（林學珵所駕機車則
    係右側避震器下端為撞及處，雙方撞及點位置，依林學珵機
    車係行駛中之高度，丁○○機車為停車中之高度，二者相符
    ），林學珵因而人車倒地，受有頭部外傷、顱內出血，送醫
    不治死亡，因認被告丁○○涉犯刑法第276條第1項之過失致
    死罪嫌。
二、按犯罪事實應依證據認定之，無證據不得認定犯罪事實，刑
    事訴訟法第154條第2項定有明文。又認定不利於被告之事實
    ，須依積極證據，茍積極證據不足為不利於被告事實之認定
    時，即應為有利於被告之認定，更不必有何有利之證據，最
    高法院30年上字第816號著有判例可資參照。次按不能證明
    被告犯罪者，應諭知無罪之判決，刑事訴訟法第301條第1項
    亦定有明文。
三、訊據被告丁○○堅決否認其有上開過失致死之犯行，辯稱：
    其沒有過失，其當時是將其機車停在禁止停車的紅線外的路
    邊，而不是慢車道，且已經熄火，並將車停好，是林學珵騎
    機車來撞其機車的等語。經查，林學珵有於上開公訴意旨所
    述之時、地發生本件交通事故，受有頭部外傷、顱內出血之
    傷害，經送醫後於95年2月26日7時25分許不治死亡，固有道
    路交通事故現場圖、道路交通事故調查報告表（一）、（二
    ）各1份及警察蒐證之現場照片36張附卷可稽，並有臺灣臺
    南地方法院檢察署檢察官督同法醫師相驗屍體之相驗筆錄、
    驗斷書、相驗屍體證明書及相驗照片等附卷可資佐證。
    惟查：
(1)、被告丁○○於警詢時稱：我於95年2月26日7時25分駕駛HN2-
    358號重機車，沿東門路262巷行駛至東門路262巷口停放（
    引擎熄火我離開座位站在路旁，車頭朝東、仁德方向），約
    停了5分鐘，被一位身材胖胖的男子駕駛H3S-250號重機車（
    後座載一位男子），沿東門路3段慢車道西向東闖紅燈行駛
    ，撞到我車左前角肇事，對方駕駛人不是甲○○。事故發生
    後，我有打110報案叫救護車，肇事後對方車兩人人車有倒
    地，我車有倒地，我把我車扶起，我車左前飾板破損，左前
    避震器破損。其於檢察官偵查中稱：（當天）早上7點多，
    我停在東門路三段巷口，我車頭朝向仁德，我站在車旁等我
    朋友，所以我一直朝臺南方向看，我看到林學埕闖紅燈，撞
    到我的機車，我車子有倒地。並稱事故後，其有將機車扶起
    來停好。
(2)、本件車禍肇事責任經檢察官送請臺灣省臺南區車輛行車事故
    鑑定委員會鑑定結果，鑑定意見為：「1、如姚車行駛中發
    生撞擊，肇事地點為設有行車管制號誌肇事岔路口，二車不
    同方向行駛，號誌運作正常，應有一方未依號誌指示行駛，
    為肇事原因。號誌運作相關事證案情尚待釐清無法遽予鑑定
    。2、依林車倒地刮地痕起點尚在行人穿越道上研析，姚車
  　尚無干擾林車行駛軌跡。則：林學埕駕駛普通重機車，超
    速行駛，未注意車前狀況，為肇事原因。丁○○無肇事原
    因。林車附載人酒醉是否影響林學埕操控待查證。」，有
    該會95年4月26日臺南區950282案鑑定意見書附卷可稽。經
    檢察官送請臺灣省車輛行車事故覆議鑑定委員會覆議結果，
    該會認為「本案因肇事後一方（林君）已死亡，其肇事過程
    不明，僅憑單方說詞，且依卷附相關跡證資料，姚車停置及
    姚女站立確切位置不明，故跡證不全肇事實情不明，本會未
    便遽予覆議」，該會遂未予覆議，有該會95年8月15日府覆
    議字第0950100609號函附卷可稽。是依上開鑑定及覆議結果
    ，均未認定被告丁○○有過失責任。
(3)、證人甲○○於警詢時稱：「肇事經過我沒有目睹也不知有沒
    有和其他人、車發生車禍，我只知道H3S-250號重機車抖了
    一下，車子就翻倒了」，「我與林學埕都沒有戴安全帽」，
    並稱其於95年2月26日凌晨3點左右在健康路、南門路附近有
    喝啤酒，事後經警測試其吐氣酒精含量為每公升0.96毫克，
    並有酒精測定值單1份附卷可資佐證。其於本院96年4月30日
    審理時證稱：其有在95年2月26日凌晨3時許在臺南市○○路
    、南門路附近喝啤酒，林學珵有跟其一起去，林學珵不會喝
    酒因此沒有喝啤酒，後來由林學珵載其要回去，其坐在機車
    後面，時速多少其不知道，林學珵經過東門路三段肇事地點
    時騎在慢車車道，其不知道為何林學珵在還沒騎到被告機車
    停車位置以及燈號變換器的地點時，就已經摔倒了是何原因
    ，機車摔倒之後，其人向右邊摔倒，在還沒到東門路三段與
    東門路三段262巷的斑馬線之前就摔倒了。其倒地之後，馬
    上起來找林學珵，後來在號誌變換器那邊找到林學珵，我有
    叫林學珵，但叫不起來，林學珵有流血，其不知道號誌變換
    器的水泥基座之撞痕及變換器稍微之凹陷是否係林學珵之機
    車撞的，其沒有檢查林學珵之機車及被告之機車哪裡撞到等
    語。
(4)、證人即到現場處理並繪製現場圖之警員乙○○於本院96年4
    月30日審理時證稱：警卷所附編號9之燈號變換器水泥基座
    照片是其所拍攝，其到現場時，發現地上有很長的刮地痕，
    可能機車要轉彎時失控，至於燈號變換器水泥基座上的刮痕
    ，依其判斷，若是新的會有水泥屑，但舊的沒有，而其摸的
    結果是有水泥屑，所以應是新的痕跡，至於是否係被林學珵
    之機車撞到的，因其沒有看到，其無法確認。其當時未將被
    告與林學珵之機車停留位置畫出，是因林學珵的機車已被扶
    起，放在刮地痕終點的路邊，而被告機車也移動過位置了。
    其所繪製之現場圖有兩段刮地痕，中間有中斷，前面有血跡
    ，依其辦案經驗，機車如果摔倒之後，有些還會翻滾，甚至
    彈起之後再次往前刮地，本件可能是摔倒之後，機車翻滾又
    持續刮地才會造成兩段式，而第二段長達20.2公尺，可能是
    車速很快，又刮地停止後人才拋出，才造成血跡在前。被害
    人（林學珵）騎機車如果是撞到燈號變換器水泥基座，如從
    正面撞擊就不會再刮地，如果自行摔倒之後側撞到基座，則
    可能會持續有刮地痕；如果撞到被告機車的話，也是要看是
    側撞或正面撞擊，依被害人速度那麼快，如果是正面撞擊可
    能兩車會碰撞很遠，如果只是擦撞，則也有可能撞擊之後會
    持續刮地造成刮地痕，依本件兩段刮地痕，有可能是被害人
    騎機車摔倒後擦撞被告機車或擦撞水泥基座後再往前刮地等
    語。
(5)、查依卷附上開道路交通事故現場圖顯示：東門路3段係東西
    向，即林學珵駕駛H3S-250號號重機車沿東門路3段慢車道由
    西向東行駛（按經本院96年3月16日受命法官實地在肇事路
    段現場勘驗，經以指北針測量方向，該路段係東南、西北走
    向，即林學珵駕駛上開機車係沿東門路3段慢車道由西北往
    東南行駛，有勘驗筆錄可稽，警卷及現場圖記載東門路3段
    係東西向僅係約略方向，為避免破壞既有卷宗載述之整體性
    ，本判決之載述，均仍引用警卷現場圖所載之方向），東門
    路3段於將近該路與東門路3段262巷交岔路口附近，略呈弧
    形彎道，到上開交岔路口西邊之停止線後往東，東門路3段
    即成筆直狀態。又林學珵所駕駛之H3S-250號重機車，先在
    上開交岔路口內之慢車道上造成1.1公尺之由西向東之第1道
    刮地痕後，間隔3.6公尺，又另造成略由西南往東北延伸，
    長達20.2公尺之第2道刮地痕，該刮地痕終點在東門路3段由
    西向東之慢車道與外側快車道之分道線上，該刮地痕終點前
    方4.2公尺處之慢車道中間有一灘血跡。經比對卷附警察蒐
    證之現場照片顯示，第2道刮地痕之起點係始於燈號變換器
    水泥基座處，由西向東看，該燈號變換器之下方略為凹陷，
    該燈號變換器之水泥基座左邊有嚴重之撞擊刮痕。另依檢察
    官95年9月20日在臺南市警察局第一分局文化派出所勘驗被
    告丁○○之HN2-358號重機車與林學珵之H3S-250號重機車，
    經勘驗結果，林學珵之H3S-250號重機車之右側避震器下方
    有撞痕（依照片顯示，該機車右前飾板亦有破損），被告丁
    ○○之HN2-358號重機車之左側避震器下方有撞痕（依照片
    顯示，該機車左前飾板亦有破損），有勘驗筆錄1份及照片
    12張附卷可稽。又依卷附警察蒐證之現場照片顯示（見照片
    編號第29張、第34張、第35張、第36張），如由西向東看，
    紅線係劃在燈號變換器之水泥基座右邊，緊接燈號變換器之
    水泥基座（即該燈號變換器及水泥基座係在紅線左邊之慢車
    道上），如被告之機車當時係停在紅線右邊之路邊，則林學
    珵之機車右側避震器即無法撞到被告之機車左側避震器下方
    ，然而事實上，林學珵之機車右側避震器下方卻撞到被告之
    機車左側避震器下方，已如前述，此顯示被告之機車當時係
    頭東尾西（車頭貼近對著燈號變換器）停在紅線左邊之慢車
    道上而緊靠在紅線上。綜合上情及證人甲○○、乙○○上開
    (1)、(2)之證述，並參以被告於警詢及檢察官偵查中均稱其機
    車係頭東（即朝仁德方向）尾西，緊臨停在燈號變換器之西
    面等情，堪認本件事故之發生，係林學珵駕駛H3S-250號重
    機車，後載甲○○，2人均未戴安全帽，於沿東門路3段慢車
    道自西向東行駛時，因車速太快，於上開東門路3段彎道處
    失控，致其機車倒地，證人甲○○因而摔落地上，機車則於
    造成第1道1.1公尺之刮地痕後，略為騰躍3.6公尺遠（上開
    路段呈下坡狀態），復摔落在地上，擦撞到被告之機車左側
    避震器下方及燈號變換器之水泥基座，並因擦撞到燈號變換
    器之水泥基座後，因反彈之力道作用而略由西南往東北滑行
    ，造成長達20.2公尺之第2道刮地痕，應可認定。又被告丁
    ○○雖在劃有紅線處違規停車，然依其所停放之位置，依卷
    附警察蒐證之現場照片明顯可知僅是稍有妨礙東門路3段262
    巷之車輛出入，並未影響到東門路3段慢車道車輛之通行，
    本件交通事故之發生，純因林學珵駕駛H3S-250號重機車，
    車速太快，於上開東門路3段彎道處失控摔倒所致，其機車
    於倒地後，因物理慣性作用往前衝，不幸撞到被告之機車，
    但此部分並未產生重要之影響，因被告之機車並非堅固不動
    ，於被撞後即倒地，未產生致命之影響。產生決定性之影響
    者，乃係林學珵之機車不幸撞到上開堅固不動之水泥基座，
    且縱使被告未停放機車於該地，林學珵於駕駛機車失控摔倒
    後將直接撞上該堅固之水泥基座，撞擊之力道更大，是林學
    珵駕駛機車失控摔倒後撞上該堅固之水泥基座，才是導致其
    死亡之獨立原因，林學珵駕駛機車失控摔倒及死亡與被告之
    機車有無停放於該處，尚難謂有相當因果關係。準此，即難
    認被告有過失。此外，又查無其他積極證據足以證明被告應
    成立刑法第276條第1項之過失致死罪，自應為無罪之諭知。
據上論斷，應依刑事訴訟法第301條第1項，判決如主文。
本案經檢察官丙○○到庭執行職務
中　　華　　民　　國　　96　　年　　5 　　月　　14  　日
　　　　 　　　  交通法庭審判長法　官　陳顯榮
                               法　官　柯顯卿
                               法　官　林勝利
以上正本證明與原本無異。
如不服本判決，應於判決送達後10日內，向本院提出上訴狀。
　　　　　　　　　　　　　　 　書記官　陳金堂
中　　華　　民　　國　　96　　年　　5 　　月　　14  　日
